【裁判字號】    95,交聲,456
【裁判日期】    950427
【裁判案由】    交管條例聲異
【裁判全文】
臺灣板橋地方法院交通事件裁定         95年度交聲字第456號
原處分機關  交通部公路總局臺北區監理所
受處分人即
異  議  人  乙○○  55歲民.
上列受處分人即異議人因違反道路交通管理處罰條例案件，對於
交通部公路總局臺北區監理所民國95年3 月1 日所為之處分（北
監營裁字第裁40-A5J003159號），聲明異議，本院裁定如下：
    主  文
異議駁回。
    理  由
一、按「汽車駕駛人，在多車道不依規定駕車者，處新台幣六百
    元以上一千八百元以下罰鍰」，道路交通管理處罰條例第45
    條第4 款定有明文，且依同條例第63條第1 項第1 款規定，
    並應記違規點數1 點。
二、原處分機關認受處分人即異議人乙○○駕駛車牌號碼042-LZ
    號營業小客車，於民國93年5 月31日下午6 時31分許，行經
    臺北市○○○路時（接近市○○道），行駛機車專用道，在
    多車道不依規定駕車，涉有道路交通管理處罰條例第45條第
    4 款之違規（裁決書贅載第1 項），嗣經警攔截製單舉發後
    ，爰依上開法律規定，於95年3 月1 日以北監營裁字第裁40
    -A5J003159號裁罰異議人新台幣（下同）900 元，並依同條
    例第63條第1 項第1 款規定（裁決書漏載第1 款），記違規
    點數1 點在案，此有臺北市政府警察局舉發違反道路交通管
    理事件通知單影本及原處分機關違反道路交通管理事件裁決
    書影本各1 份附卷可按。
三、聲明異議意旨略以：異議人當時係駕駛前揭營業小客車由南
    向北沿延平北路行駛，但距離市○○道20公尺前，因前方直
    行線阻塞，右側3 線則無車輛，故而改道緩慢右轉。異議人
    乃迅速切過機車專用道過去右轉專用道，並未慢慢行駛在機
    車專用道，自無行駛機車專用道之違規。該處每日都有很多
    人這樣右轉，如果違法，為何警員不抓。爰聲明異議，請求
    撤銷上開裁決云云。
四、經查：
  (一)證人即案發當時之現場值勤警員甲○○到庭證稱：「（問：
    本件是否你承辦？當時情形？）是的。案發當時我站在臺北
    市○○○路與市○○道○○路口值勤，我看到本件的營業小
    客車行駛在延平北路南向北的機車專用道上，有打右側方向
    燈，可能是要切右轉專用車道，但因右轉專用車道的車輛太
    多，他無法切入，所以就沿著機車專用道慢慢行駛，已經行
    駛到路口時，我才過去將他攔停」、「（問：你第一眼看到
    系爭營業小客車時，該車距離路口多遠？）我現在無法確定
    ，但我可以確定它是行駛在機車專用道上，一路行駛過來」
    、「（問：通常要合法的行駛右轉專用道要如何行駛？）要
    在進入機車專用道之前，能切入右轉專用道，如果見狀不能
    夠切入，就不應該執意要行駛到右轉專用道」、「（問：是
    否認識異議人？與異議人間有無嫌隙？）不認識異議人，與
    異議人間沒有任何嫌隙」等語（參見本院95年4 月14日訊問
    筆錄），並提出現場圖1 份及現場照片1 幀附卷為佐。
  (二)審諸上開警員所證乙節，尚無不合常理或矛盾之處，其所為
    證詞業已清楚證述異議人確有於案發時、地違規行駛機車專
    用道之違規情事甚明。至除該名警員之證詞外，固無以錄影
    或照相等方式所拍攝之車輛違規錄影帶或照片另資證明。惟
    一般警員執行交通勤務，依法並未要求就上開違規情事必須
    錄影或拍照存證，且因此等違規情事均發生於一剎那之間，
    除非恰有錄影設備或得拍攝快速移動畫面之照相設備，否則
    要求值勤警員或舉發機關緊急錄影或照相，並須以此為證，
    亦未免與執行勤務之實況難合。職是，本院以為雖無違規錄
    影帶或照片等證據資料另為佐證，但案發當時之現場值勤警
    員亦不失為可資證明之證人身分，上開警員既已到庭具結作
    證如上，且衡諸該名警員係依法執行公務，其與異議人並不
    認識，亦無任何嫌隙可言，此經該名警員到庭證述在卷，該
    名警員當不至甘冒涉犯偽證罪之風險，蓄意構陷異議人有此
    違規，故該警員上述之證言應可採信，當堪認定異議人確有
    行駛機車專用道之不依規定駕車之交通違規事實，異議人否
    認違規，自無可採。況依異議人所辯，其雖否認其係一路慢
    慢行駛在機車專用道，但其亦坦承確有「切過」機車專用道
    至右轉專用道，則縱認其所辯屬實，然其既有此「切過」機
    車專用道之行為，亦顯然係不依規定駕車之行為，蓋機車專
    用道乃機車專用，自不允許有非機車之汽車等車輛使用該車
    道，此之不允許範圍，當然係包含駕駛汽車橫越該車道在內
    ，否則汽車駕駛人如欲右轉即動輒橫越機車專用道，該專用
    道將無法達到由機車專用之安全、便利目的，且亦將徒增交
    通管控及安全上之危害，其理甚屬明確。故如依異議人所辯
    ，亦無從阻免其該當上開交通違規。至其他汽車駕駛人於前
    揭違規地點是否多係如此駕駛，與本件並無關聯，自非本件
    所應審究，縱渠等多係如此駕駛，渠等當亦違規，僅係有無
    遭受舉發裁罰之不同而已，惟此之不同乃受限於執行交通稽
    查人力不足之現實狀況，異議人自不能積非成是，認他人之
    多數相同違規並未受罰，即認其之違規亦毋庸受罰，是其執
    此為辯，亦無足取。
五、綜上所述，應堪認定異議人確有在多車道不依規定駕車之交
    通違規行為，異議人前揭所辯並無足取，揆諸首揭法律規定
    與說明，原處分機關審酌違規相關情節，處以異議人法律規
    定額度內之罰鍰900 元及記違規點數1 點，自屬有據。異議
    人仍執詞聲明異議，洵無理由，本院當應裁定駁回。
六、結論：依道路交通管理處罰條例第87條第2 項、道路交通案
    件處理辦法第19條，裁定如主文。
中    華    民    國    95    年    4     月    27    日
                  交通法庭      法  官  陳信旗
以上正本證明與原本無異。
如不服本裁定，應於送達後5 日內向本院提出抗告狀。
                                書記官  陳昭綾
中    華    民    國    95    年    4     月    28    日


司法院資訊處製作；財團法人民間司法改革基金會備份。
